臺灣桃園地方法院刑事判決　
109年度訴字第958號
公  訴  人  臺灣桃園地方檢察署檢察官
被      告  陳浤洋



指定辯護人  本院公設辯護人廖彥傑
上列被告因違反毒品危害防制條例案件，經檢察官提起公訴（10
9年度偵字第3232號、第3256號），本院判決如下：
    主  文
陳浤洋共同販賣第三級毒品，未遂，處有期徒刑壹年拾月。扣案
如附表編號1、3所示之物均沒收。
    事  實
一、陳浤洋與真實姓名年籍不詳、綽號「小杰」之成年人均明知
    愷他命為毒品危害防制條例所規定之第三級毒品，未經許可
    ，不得販賣及持有，竟共同基於販賣第三級毒品以營利之犯
    意聯絡，由「小杰」於民國109年1月14日下午1時至2時間，
    在桃園巿內「法國之星」社區樓下之全家便利超商，將數量
    不明之愷他命、毒品咖啡包及用以聯繫販毒事宜之門號0000
    -000-000號SIM卡1張交予陳浤洋，其即以如附表編號3所示
    之HTC廠牌行動電話搭載前開門號使用，另由「小杰」於109
    年1月14日下午5時1分，以不詳廠牌行動電話搭載門號0000-
    000-000號，透過簡訊方式向不特定人發送「★潘朵拉情趣館
    ★～全新影集～無碼：2.3H3,000，有碼：1.6H2,000，【香檳
    】催情液700(三送一)，0000-000-000」之販賣毒品訊息，
    而陳浤洋每以新臺幣(下同)3,000元價格販賣大包愷他命1包
    、以2,000元價格販賣小包愷他命1包、以700元價格販賣毒
    品咖啡包1包，則各可從中抽取300元、200元、150元牟利。
    嗣桃園巿政府警察局平鎮分局北勢派出所員警接獲某民眾持
    前開簡訊檢舉，隨即喬裝購毒者於109年1月15日凌晨0時34
    分許，撥打電話與持用門號0000-000-000號之陳浤洋聯繫，
    相約在桃園市○鎮區○○路0段00號丹尼爾汽車旅館之613號房
    見面，陳浤洋旋於109年1月15日凌晨0時51分許，騎乘車牌
    號碼000-0000號普通重型機車抵達上址，並向員警表示：「
    大包愷他命1包3,000元、小包愷他命1包2,000元、毒品咖啡
    包1包700元、毒品咖啡包買3包送1包」，雙方議定以7,500
    元價格交易大包愷他命1包、小包愷他命1包及毒品咖啡包5
    包，待陳浤洋交付前開毒品予員警，並收取現金清點之際，
    員警隨即表明身份將陳浤洋逮捕，當場扣得如附表編號1所
    示之愷他命2包（驗前總毛重2.19公克【各為1.28公克、0.9
    1公克】、驗前總淨重1.2953公克、驗餘總淨重1.2871公克
    ）、如附表編號2所示之含有尚未經行政院公告列管之3,4-
    亞甲基雙氧苯基乙基胺丁酮（Eutylone）成分之毒品咖啡包
    5包，以及如附表編號3所示之用以聯繫販毒事宜之行動電話
    各1支，始悉上情。
二、案經桃園市政府警察局平鎮分局報告臺灣桃園地方檢察署檢
    察官偵查起訴。
    理  由
壹、程序方面
一、供述證據
㈠、按被告以外之人於審判外之陳述，雖不符刑事訴訟法第159條
    之1至第159條之4等規定，而經當事人於審判程序同意作為
    證據，法院審酌該言詞陳述或書面陳述作成時之情況，認為
    適當者，亦得為證據。當事人、代理人或辯護人於法院調查
    證據時，知有刑事訴訟法第159條第1項不得為證據之情形，
    而未於言詞辯論終結前聲明異議者，視為有前項之同意，刑
    事訴訟法第159條之5定有明文。
㈡、經查，本案判決所引用以下審判外作成之相關供述證據，被
    告陳浤洋及其辯護人業均於本院準備程序訊問中陳明：證據
    能力均不爭執，均同意作為本案證據使用等語明確（見本院
    卷第129頁）；此外，公訴人、被告及其辯護人於本院審判
    期日均表示無意見而不予爭執（見本院卷第157至164頁），
    亦未於言詞辯論終結前聲明異議，本院審酌前開證據資料製
    作時之情況，尚無違法取得及證明力明顯過低之瑕疵，認以
    之作為證據應屬適當，且各該證據均經本院於審判期日依法
    進行證據之調查、辯論，被告於訴訟上之防禦權，已受保障
    ，故前開證據資料均有證據能力。
二、非供述證據
　　本案判決其餘所依憑認定被告犯罪事實之各項非供述證據，
    本院亦查無有何違反法定程序取得之情形，依刑事訴訟法第
    158條之4規定之反面解釋，均具有證據能力。
貳、實體方面
一、被告就其基於販賣第三級毒品以營利之犯意而為上述犯行，
    業據其於警詢、偵訊、本院準備程序及審理中均坦承不諱（
    見109年度偵字第3256號卷【下稱偵3256號卷】第22至26頁
    、第75至76頁、第129至131頁，本院卷第127至128頁、第16
    5頁），復有桃園市政府警察局平鎮分局北勢派出所員警職
    務報告、桃園市政府警察局平鎮分局搜索扣押筆錄、扣押物
    品目錄表及扣押物品清單、查獲現場及扣案物品照片、門號
    0000-000-000號發送上開販賣毒品訊息之手機擷圖照片等證
    在卷可佐（見偵3256號卷第15頁、第29至37頁、第59至65頁
    、第109頁、第143頁、第151頁），並有扣案如附表編號1至
    4所示之物品可佐。且扣案如附表編號1所示之愷他命2包均
    檢出第三級毒品「愷他命」（Ketamine）成分（數量詳如附
    表編號1所示），此有台灣檢驗科技股份有限公司（報告編
    號UL/2020/00000000）濫用藥物檢驗報告（見偵3256號卷第
    115頁）足證；扣案如附表編號2所示之毒品咖啡包5包，另
    均檢出含有「3,4-亞甲基雙氧苯基乙基胺丁酮」成分（數量
    詳如附表編號2所示），亦有交通部民用航空局航空醫務中
    心航藥艦字第0000000號毒品鑑定書（見偵3256號卷第113頁
    ）足稽，足認被告之自白與事實相符，堪以採信。本案事證
    明確，被告犯行堪予認定，應依法論科。
二、至於扣案如附表編號2所示之毒品咖啡包5包，雖均檢出含有
    第三級毒品「3,4-亞甲基雙氧苯基乙基胺丁酮」成分，已如
    前述，然3,4-亞甲基雙氧苯基乙基胺丁酮係於109年2月3日
    始經行政院以院臺法字第1090161934號公告列為毒品危害防
    制條例之第三級毒品，是被告於109年1月15日所持有、販賣
    之如附表編號2所示毒品咖啡包5包之內容物，尚非屬毒品危
    害防制條例列管之第三級毒品，附此敘明。
三、論罪科刑
㈠、論罪部分
１、新舊法比較
　　按行為後法律有變更者，適用行為時之法律。但行為後之法
    律有利於行為人者，適用最有利於行為人之法律，刑法第2
    條第1項定有明文。查被告行為後，毒品危害防制條例第4條
    第3項、第17條第2項業於109年1月15日修正公布施行，並自
    同年7月15日起生效，修正前毒品危害防制條例第4條第3項
    原規定：「製造、運輸、販賣第三級毒品者，處7年以上有
    期徒刑，得併科新臺幣700萬元以下罰金。」，修正後該條
    文則規定：「製造、運輸、販賣第三級毒品者，處7年以上
    有期徒刑，得併科新臺幣1,000萬元以下罰金。」；修正前
    毒品危害防制條例第17條第2項原規定：「犯第4條至第8條
    之罪於偵查及審判中均自白者，減輕其刑。」，修正後該條
    文則規定：「犯第4條至第8條之罪於偵查及歷次審判中均自
    白者，減輕其刑。」。經比較新舊法結果，修正後之毒品危
    害防制條例第4條第3項規定將罰金刑之刑度提高；修正後之
    毒品危害防制條例第17條第2項規定，則明定於偵查及歷次
    審判中均自白者，始減輕其刑，將得以適用偵審自白減刑之
    情形加以限縮，是前揭條文之修正均未較有利於被告，依刑
    法第2條第1項前段之規定，就被告本案犯行，自應適用其行
    為時即修正前毒品危害防制條例第4條第3項、第17條第2項
    之規定，合先敘明。
２、法律適用
⑴、按刑法上所謂陷害教唆，係指行為人原無犯罪之意思，純因
    具有司法警察權者之設計誘陷，以唆使其萌生犯意，待其形
    式上符合著手於犯罪行為之實行時，再予逮捕者而言。此種
    「陷害教唆」，因行為人原無犯罪之意思，具有司法警察權
    者復伺機逮捕，係以不正當手段入人於罪，尚難遽認被陷害
    教唆者成立犯罪；至刑事偵查技術上所謂之「釣魚」者，則
    指對於原已犯罪或具有犯罪故意之人，司法警察於獲悉後為
    取得證據，以設計引誘之方式，佯與之為對合行為，使其暴
    露犯罪事證，待其著手於犯罪行為之實行時，予以逮捕、偵
    辦者而言；後者因犯罪行為人主觀上原即有犯罪之意思，倘
    客觀上又已著手於犯罪行為之實行時，自得成立未遂犯，與
    「陷害教唆」情形迥然有別（最高法院102年度台上字第988
    號判決意旨參照）。
⑵、經查，被告原即具有販賣第三級毒品之故意，乃以如附表編
    號3所示之行動電話搭載門號0000-000-000號，接聽不特定
    人購買毒品之來電，而員警則佯裝買家向其詢問毒品交易事
    宜，與其為對合行為，使其暴露犯罪事證，惟因佯裝買家之
    員警實際上既無購買真意，自無可能完成本案毒品交易，自
    屬販賣第三級毒品之未遂行為。
３、所犯罪名
　　核被告所為，係犯修正前毒品危害防制條例第4條第6項、第
    3項之販賣第三級毒品未遂罪。被告於著手販賣前，意圖販
    賣而持有第三級毒品之低度行為，應為其嗣後著手販賣之高
    度行為吸收，不另論罪。被告與「小杰」間，就前開犯行有
    犯意聯絡及行為分擔，應論以共同正犯。
㈡、刑之減輕部分 　　
１、被告雖已著手實行販賣第三級毒品之行為，然因本案購毒者
    係員警所喬裝，故被告著手於犯罪行為之實行後，即遭逮捕
    、偵辦而不遂，屬未遂犯，業經說明如前，爰依刑法第25條
    第2項之規定，按既遂犯之刑減輕之。
２、按犯毒品危害防制條例第4條至第8條之罪於偵查及審判中均
    自白者，減輕其刑，修正前毒品危害防制條例第17條第2項
    定有明文。查被告於偵查、本院準備程序及審理時均自白犯
    罪，俱如前述，自應依修正前毒品危害防制條例第17條第2
    項規定減輕其刑。
３、被告其刑有上揭2種減刑事由，應依法遞減輕其刑。
㈢、科刑部分
　　爰審酌被告正值青年，不思以正當途徑獲取財物，明知毒品
    危害身心甚劇，且一經成癮，甚且影響社會治安，危害深遠
    ，竟無視政府制定毒品危害防制條例杜絕毒品犯罪之禁令，
    販賣第三級毒品藉以牟利，助長施用毒品之行為，致使施用
    毒品者沈迷於毒癮而無法自拔，戕害國民身心健康非輕，間
    接危害社會、國家，所為實屬不該，惟念其犯後始終坦承犯
    行，尚具悔意，且未及販出毒品即遭查獲，尚未產生實質危
    害，原欲販賣之毒品數量亦非鉅，兼衡其自陳其從事便當店
    廚師助理、月薪2萬4,000元，有1對剛滿1歲雙胞胎小孩待其
    扶養（見偵3256號卷第131頁及第133頁、本院卷第166頁）
    ，國中畢業之教育程度（見偵3256號卷第43頁）、家庭經濟
    狀況勉持（見偵3256號卷第19頁）等情，暨其為本案犯行之
    動機、目的、手段、所生危害等一切情狀，量處如主文所示
    之刑。
四、沒收部分
㈠、違禁品部分
１、按毒品危害防制條例第18條第1項後段規定查獲之第三、四級
    毒品，無正當理由而擅自持有者，沒入銷燬之；此應沒入銷
    燬之毒品，專指查獲施用或持有（未成罪）之第三、四級毒
    品而言；倘屬同條例相關法條明文規定處罰之犯罪行為，即
    非該條項應依行政程序沒入銷燬之範圍；再同條例對於查獲
    之製造、運輸、販賣、意圖販賣而持有、以非法方法使人施
    用、引誘他人施用及轉讓、持有一定數量以上第三、四級毒
    品之沒收，並無特別規定，如其行為已構成犯罪，則該毒品
    即屬不受法律保護之違禁物，應回歸刑法之適用（最高法院
    98年度台上字第2889號、99年度台上字第2733號判決意旨參
    照）。
２、經查，扣案如附表編號1所示之愷他命2包，均係被告於本案
    販賣之第三級毒品，而其販賣第三級毒品之行為，既係毒品
    危害防制條例明文規定處罰之犯罪行為，揆諸前揭說明，前
    開毒品愷他命2包（驗餘總淨重詳如附表編號1之「物品名稱
    及數量(含細項)」欄位所示），即皆屬違禁物，均應依刑法
    第38條第1項之規定諭知沒收。至鑑驗用罄之部分，因已滅
    失不復存在，爰不再為沒收之諭知。又盛裝前開毒品之外包
    裝袋，以現今採行之鑑驗方式，包裝袋仍會殘留微量毒品而
    無法將之完全析離，應整體視為毒品之一部，均依刑法第38
    條第1項之規定，併宣告沒收之。
㈡、犯罪所用之物部分
１、按犯第4條至第9條、第12條、第13條或第14條第1項、第2項
    之罪者，其供犯罪所用之物，不問屬於犯罪行為人與否，均
    沒收之，毒品危害防制條例第19條第1項定有明文。
２、經查，扣案如附表編號3所示之行動電話1支，係供被告聯繫
    販賣本案第三級毒品所用之物，業據被告於警詢、偵訊、本
    院準備程序及審理中供承屬實（見偵3256號卷第25頁、第12
    9頁反面，本院卷第127至128頁、第160頁），復有桃園市政
    府警察局平鎮分局北勢派出所員警職務報告（見偵3256號卷
    第15頁）可佐，自應依毒品危害防制條例第19條第1項規定
    宣告沒收。
㈢、不予宣告沒收部分
１、扣案如附表編號2所示之毒品咖啡包5包，雖均檢出含有第三
    級毒品「3,4-亞甲基雙氧苯基乙基胺丁酮」成分，然3,4-亞
    甲基雙氧苯基乙基胺丁酮於109年2月3日始經行政院以院臺
    法字第1090161934號公告列為毒品危害防制條例之第三級毒
    品，是被告於109年1月15日所持有、販賣之如附表編號2所
    示之毒品咖啡包5包，尚非屬毒品危害防制條例列管之第三
    級毒品，亦難認係供被告本案販賣第三級毒品未遂罪所用之
    物，而不得併予宣告沒收，附此敘明。
２、又被告於本院準備程序經法官提示自其身上扣得之IPhone廠
    牌行動電話（即如附表編號4所示之行動電話）之通聯紀錄
    （見偵3256號卷第63頁），並詢之「該通聯記錄中『小杰』之
    FaceTime語音未接來電是否為其所稱毒品上游？雙方聯繫目
    的為何？」，答稱：是。小杰聯絡我，是要我把本案「之前
    」販賣毒品的所得交給他等語（見本院卷第127頁），自難
    認與被告本案共同販賣第三級毒品之犯行相關，本院亦不得
    宣告沒收。
據上論斷，應依刑事訴訟法第299條第1項前段，修正前毒品危害
防制條例第4條第3項、第6項、第17條第2項，毒品危害防制條例
第19條第1項，刑法第11條、第28條、第25條第2項、第38條第1
項，判決如主文。
本案經檢察官楊挺宏提起公訴，經檢察官黃鈺斐到庭執行職務。
中　　華　　民　　國　　111 　年　　3 　　月　　11　　日
                  刑事第六庭  審判長法  官  劉淑玲
                                    法  官  方楷烽
                                    法  官  何啓榮
以上正本證明與原本無異。
如不服本判決應於收受判決後20日內向本院提出上訴書狀，並應
敘述具體理由。其未敘述上訴理由者，應於上訴期間屆滿後20日
內向本院補提理由書(均須按他造當事人之人數附繕本)「切勿逕
送上級法院」。 
     　　　　　　　　　　　　　　　書記官　張詠昕
中　　華　　民　　國　　111 　年　　3 　　月　　14　　日
附錄本案論罪科刑法條：修正前毒品危害防制條例第4條第6項、
第3項。
製造、運輸、販賣第一級毒品者，處死刑或無期徒刑；處無期徒
刑者，得併科新臺幣 2 千萬元以下罰金。
製造、運輸、販賣第二級毒品者，處無期徒刑或 7 年以上有期
徒刑，得併科新臺幣 1 千萬元以下罰金。
製造、運輸、販賣第三級毒品者，處 7 年以上有期徒刑，得併
科新臺幣 7 百萬元以下罰金。
製造、運輸、販賣第四級毒品者，處 5 年以上 12 年以下有期
徒刑，得併科新臺幣 3 百萬元以下罰金。
製造、運輸、販賣專供製造或施用毒品之器具者，處 1 年以上
7 年以下有期徒刑，得併科新臺幣 1 百萬元以下罰金。
前五項之未遂犯罰之。
附表（扣案物）：
編號 物品名稱及數量(含細項)  檢驗結果 相關卷頁 1 愷他命2包 結晶2包（驗前總毛重2.19公克【各為1.28公克、0.91公克】、驗前總淨重1.2953公克、驗餘總淨重1.2871公克）。 含有第三級毒品「愷他命」（Ketamine）成分。 ㈠、桃園市政府警察局平鎮分局扣押物品目錄表、109年度安字第1023號扣押物品清單（見偵3256號卷第37頁、第151頁）。 ㈡、台灣檢驗科技股份有限公司（報告編號UL/2020/00000000）濫用藥物檢驗報告（見偵3256號卷第115頁）。 2 毒品咖啡包5包 黃色粉末5袋（驗前總毛重35.1670公克、驗前總淨重30.3670公克、驗餘總淨重28.4546公克）。 ㈠、含有第三級毒品「3,4-亞甲基雙氧苯基乙基胺丁酮」（Eutylone）之成分。 ㈡、3,4-亞甲基雙氧苯基乙基胺丁酮（Eutylone）於109年2月3日始經行政院以院臺法字第1090161934號公告列為毒品危害防制條例之第三級毒品。 ㈠、桃園市政府警察局平鎮分局扣押物品目錄表、109年度安字第1025號扣押物品清單（見偵3256號卷第37頁、第143頁）。 ㈡、交通部民用航空局航空醫務中心毒品航藥艦字第0000000號鑑定書（見偵3256號卷第113頁）。 ㈢、行政院109年2月3日院臺法字第1090161934號公告（見偵3256號卷第119頁）。 3 搭配門號0000-000-000號之HTC廠牌行動電話1支（IMEI碼：000000000000000號）。  - 桃園市政府警察局平鎮分局扣押物品目錄表、109年度保字第2776號扣押物品清單（見偵3256號卷第37頁、第109頁）。 4 搭配門號0000-000-000號之IPhone手機1支（IMEI碼：000000000000000）。  -